【裁判字號】    97,台上,5367
【裁判日期】    971024
【裁判案由】    違反毒品危害防制條例
【裁判全文】
最高法院刑事判決            九十七年度台上字第五三六七號
上  訴  人  甲○○
上列上訴人因違反毒品危害防制條例案件，不服台灣高等法院台
中分院中華民國九十七年八月十四日第二審判決（九十七年度上
訴字第五九三號，起訴案號：台灣台中地方法院檢察署九十六年
度偵字第一五六一九號），提起上訴，本院判決如下：
    主  文
上訴駁回。
    理  由
按刑事訴訟法第三百七十七條規定，上訴於第三審法院，非以判
決違背法令為理由，不得為之。是提起第三審上訴，應以原判決
違背法令為理由，係屬法定要件。如果上訴理由書狀並未依據卷
內訴訟資料，具體指摘原判決不適用何種法則或如何適用不當，
或所指摘原判決違法情事，顯與法律規定得為第三審上訴理由之
違法情形，不相適合時，均應認其上訴為違背法律上之程式，予
以駁回。本件原判決已敘明依憑證人甲君（係依證人保護法保護
之證人，姓名、年籍詳卷）於檢察官訊問、承辦警員姚義雄、陳
佐霖於第一審之證述，及甲君、甲君之妻（係依證人保護法保護
之證人，姓名、年籍詳卷）於原審之部分證詞，參酌上訴人甲○
○於警詢、檢察官訊問時、第一審之供述、台灣台中地方法院檢
察署九十六年度偵字第二六八七七號陳瑞月違反毒品危害防制條
例案件所證述情節，並有上訴人、陳瑞月分別持用之門號000
0000000、0000000000行動電話之通聯紀錄在
卷可稽，暨上訴人持有為警查獲之白色粉末四包、塑膠外包裝四
個、紙製餅乾禮盒一個、行動電話機具一支（含ＳＩＭ卡一張）
扣案可資佐證。上開白色粉末四包，經法務部調查局鑑定結果，
認定含有第一級毒品海洛因成分（驗後淨重一二九．七八公克，
純度百分之七九．九三）等情，有該局民國九十六年七月二十日
調科壹字第０九六二三０五六一００號鑑定書在卷可按。對於上
訴人所辯：甲君因涉嫌販賣海洛因被羈押，甲君之妻請託伊購買
海洛因提供甲君，俾得據以具保或減刑，伊才出面購得海洛因。
伊係遭甲君夫妻配合警方設局「陷害教唆」，本無販賣海洛因營
利意思云云，何以不足採取，亦已憑卷內證據資料，於理由內詳
為指駁說明。並敘明上訴人受有期徒刑之執行完畢後，五年以內
故意再犯本件有期徒刑以上之罪，應依刑法第四十七條第一項規
定論以累犯，除法定本刑為死刑或無期徒刑部分依法不得加重其
刑外，就法定本刑罰金部分加重其刑。上訴人供出海洛因係向陳
瑞月購買，並因而查獲陳瑞月，爰依毒品危害防制條例第十七條
規定，減輕其刑。因而撤銷第一審之科刑判決，改判仍論以上訴
人販賣第一級毒品，累犯，處有期徒刑十五年六月，扣案之海洛
因沒收銷燬之；海洛因外包裝、紙製餅乾禮盒、行動電話機具（
含ＳＩＭ卡）沒收，並說明被訴運輸第一級毒品部分，不另為無
罪之諭知。已詳述所憑之證據及其認定之理由，所為論斷與卷內
證據資料相符，從形式上觀察，並無何違背法令之情形存在。上
訴意旨略以：(一)甲君於九十六年六月二十日警詢及九十六年七月
十二日檢察官訊問時一再陳稱：伊倘能獲得交保，願意交出五塊
海洛因磚等語，足認甲君為求交保，實在無所不用其極，其所為
不利於上訴人之指證，委實難以採信。原審未詳為調查，原判決
理由亦未詳加說明有何補強證據足資證明甲君之陳述與事實相符
，即率為認定上訴人犯罪事實，有調查職責未盡及判決理由不備
之違法。(二)甲君及甲君之妻於原審均證述未曾向上訴人購買海洛
因，亦未曾聽聞或知悉上訴人販賣海洛因，不能據以證明上訴人
於九十六年六月二十一日為警誘捕前，已有販賣海洛因意思。甲
君及甲君之妻於原審又證述上訴人確實一再關心甲君涉嫌販賣海
洛因遭羈押事，足認上訴人所辯係為甲君獲得交保而取得海洛因
，並無販賣海洛因意思等情，應屬可信。上訴人倘有販賣海洛因
營利意思，自可將所購買重量約三兩半之海洛因稀釋至五兩重，
以符甲君需求，並賺取更多利潤，然上訴人仍據實告知甲君，益
徵上訴人實乏販賣牟利意思。原判決認定上訴人意圖營利販賣海
洛因，論以上訴人販賣第一級毒品罪，顯有違誤。(三)原判決認定
上訴人因積欠賭債新台幣（下同）二、三百萬元，始萌生販賣海
洛因營利意圖，係以上訴人於到案之初在檢察官訊問時所供：伊
積欠很多債務，才購買海洛因來茫一下等語，為其唯一論據。然
上訴人其後已改稱係應甲君之妻所託，幫忙調取海洛因。設若上
訴人係因經濟困頓起意販賣海洛因牟利，何能一次籌足五十多萬
元鉅資，向陳瑞月購買重約三兩半之海洛因；上訴人理應已有特
定賣出對象，始會鋌而走險耗費不貲購入海洛因；何以如此巧合
，上訴人甫購入海洛因，甲君隨即經警授意撥打電話向上訴人佯
稱購買海洛因。原審就上述疑點，未能詳為調查、勾稽，即遽認
上訴人係因經濟困難起意販賣海洛因牟利，有調查職權未盡及判
決理由不備之違法。(四)上訴人持用之門號0000000000
、0000000000行動電話通聯紀錄顯示，甲君之妻於九
十六年六月十七日、十八日、十九日與上訴人有密集電話聯絡，
足認上訴人所辯受甲君之妻請託代為購買海洛因等情不虛。乃原
審就此視而不見，未調查甲君之妻與上訴人頻繁以電話聯絡原因
，即率認甲君之妻在原審之證詞，悉屬迴護上訴人之詞而摒棄不
採，遽為不利於上訴人之認定，有應於審判期日調查之證據而未
予調查及判決理由不備之違法。(五)原判決事實欄並未記載上訴人
於九十六年六月二十日前幾天，即以電話向甲君之妻詢問，甲君
可否幫忙找人購買上訴人手上之海洛因，卻於理由引用甲君於檢
察官訊問時所證上情，作為認定上訴人犯罪事實之依據。又原判
決認定上訴人係在九十六年六月二十日上午五、六時許，始向陳
瑞月購買取得扣案海洛因，則在九十六年六月二十日前數日，上
訴人既尚未取得海洛因，豈有可能即向甲君之妻表明手上有海洛
因可賣。再甲君之妻於原審證述：上訴人在九十六年六月二十日
前，已知甲君遭羈押，伊於九十六年六月二十一日才向上訴人謊
稱甲君已交保等語，可見上訴人於九十六年六月二十日已知甲君
在押，自不可能與甲君之妻談論交易海洛因事，原判決竟認定上
訴人於九十六年六月二十日不知甲君在押。原判決認定事實與所
採用之證據不相適合，有判決理由矛盾之違法。(六)刑法第五十九
條及毒品危害防制第十七條之減刑規定，並非不能併存適用。第
一審判決適用刑法第五十九條規定酌減其刑，原判決未說明第一
審判決就此有何適用法則不當之違法，竟說明其已適用毒品危害
防制條例第十七條規定減輕其刑，毋庸再適用刑法第五十九條規
定酌減其刑，似認為上開二項減輕其刑規定，僅能擇一適用，有
判決適用法則不當之違法。(七)第一審係量處上訴人有期徒刑十五
年二月，原審則量處有期徒刑十五年六月，原判決未詳為說明其
變更第一審之量刑所憑理由，有判決理由不備之違法云云。經查
：(一)證人之供述前後不符或相互間有所歧異，究竟何者為可採，
事實審法院非不可本於經驗法則或論理法則，斟酌其他情形，作
合理之比較，定其取捨；若其基本事實之陳述與真實性無礙時，
仍非不得予以採信，非謂一有不符或矛盾，即認其全部均為不可
採信。從而供述之一部認為真實者，予以採取，自非證據法則所
不許。又證據之取捨與證據之證明力如何，均屬事實審法院得自
由裁量、判斷之職權；苟其此項裁量、判斷，並不悖乎經驗法則
或論理法則，又於判決內論述其何以作此判斷之心證理由者，即
不得任意指摘其為違法，而據為提起第三審上訴之合法理由。原
判決已詳為說明其採取上述甲君、甲君之妻、姚義雄、陳佐霖所
為證詞及上訴人之供述，佐以行動電話通聯紀錄及扣案海洛因等
物品，認定上訴人係意圖營利購入扣案海洛因，並非應甲君之妻
所託購買提供甲君俾得具保或減刑，亦無「陷害教唆」等情所憑
依據（見原判決理由貳、二、(四)及(七)）。至於甲君於九十六年六
月二十日警詢及九十六年七月十二日檢察官訊問時所稱，其倘能
獲得交保，願意交出五塊海洛因磚等情，核與甲君證述上訴人兜
售海洛因之情是否實在可取無涉，不足據以認定甲君所證不實。
又甲君及甲君之妻於九十六年六月二十日向上訴人佯稱購買海洛
因前曾否向上訴人購買海洛因，是否聽聞或知悉上訴人販賣海洛
因；上訴人未將購入之重量三兩半海洛因稀釋至五兩重，以符甲
君需求，並賺取更多利潤；上訴人已然經濟困難，未有特定賣出
對象，即籌得五十六萬元購入海洛因；上訴人購入海洛因未久，
甲君即聯絡佯稱購買等情；甲君之妻於九十六年六月十七日、十
八日、十九日與上訴人有密集電話聯絡等情，或係上訴人自己之
抉擇，或屬枝微末節，均與認定上述甲君、甲君之妻、姚義雄、
陳佐霖所為證詞是否合情可採，以及上訴人有無販賣海洛因牟利
意圖不生影響，並不足據為有利於上訴人之認定。原判決未再為
無益之調查，採取上述事證據以認定上訴人犯罪事實，核與證據
法則無違，亦無應於審判期日調查之證據而未予調查及判決理由
不備之違法。(二)上訴人於九十六年六月二十日前幾天，以電話向
甲君之妻詢問，甲君可否幫忙找人購買上訴人手上之海洛因一節
，並非販賣第一級毒品之犯罪構成要件事實，原判決事實欄未為
記載，於法尚屬無違。又一般商家僅掌握貨源管道，尚未實際購
入貨品，即大肆招徠客戶情形，屢見不鮮。上訴人於實際購入海
洛因前，即向甲君之妻表示其有海洛因可賣，並非事理所無。再
原判決已說明甲君之妻於原審所證情節，部分係屬迴護上訴人之
詞，不足採信（見原判決理由貳、二、(六)）。甲君既配合警方安
排於九十六年六月二十日，以電話與上訴人聯絡佯稱購買海洛因
，上訴人予以應允，應以上訴人不知甲君在押為前提，否則上訴
人不可能同意賣予海洛因而自投羅網，甲君之妻自不會遲至九十
六年六月二十一日才向上訴人謊稱甲君已交保。則甲君之妻於原
審所證：上訴人在九十六年六月二十日前，已知甲君遭羈押，伊
於九十六年六月二十一日才向上訴人謊稱甲君已交保等語（見原
審卷第五四、五五頁），不合事理，尚難採取。原判決未採取甲
君之妻所證上情，仍憑卷內其他證據資料，認定上訴人於九十六
年六月二十日不知甲君在押，並無不合。原判決所為說明，與事
理無悖，亦難認與其採用之卷內證據資料不合，並無判決理由矛
盾之違法。(三)上訴人意圖營利以五十六萬元購入淨重多達一二九
．七八公克之海洛因，危害社會甚鉅，犯罪情節已屬非輕。上訴
人所犯販賣第一級毒品罪，既得依毒品危害防制條例第十七條規
定減輕其刑，其原法定本刑死刑、無期徒刑，已得依刑法第六十
四條第二項、第六十五條第二項規定，減為無期徒刑或二十年以
下十五年以上有期徒刑。審酌上訴人犯罪之情狀，倘處以最低度
刑有期徒刑十五年，已難認有仍嫌過重，依一般國民法律情感，
實屬情輕法重，足以引起一般人之同情，其犯罪之情狀顯可憫恕
。原判決說明上訴人既得依毒品危害防制條例第十七條規定減輕
其刑，即毋庸適用刑法第五十九條規定酌減其刑，揆之上開說明
，並無不合。又原判決並未表明依毒品危害防制條例第十七條規
定減輕其刑，即不能再適用刑法第五十九條規定酌減其刑，附此
說明。(四)原判決已說明檢察官上訴意旨指摘第一審判決漏未論以
上訴人係累犯等情，為有理由，因而撤銷第一審判決（見原判決
理由貳、四、(二)）。第一審判決既有適用法則不當之違法經撤銷
，原審應依法自為判決，原判決固應依刑事訴訟法第三百十條第
三款規定，敘明科刑時就刑法第五十七條規定事項所審酌之情形
，然並無說明第一審所為量刑有何不當必要。原判決未說明其不
同於第一審之量刑所憑理由，並無判決理由不備之違法。上訴意
旨仍執陳詞，再為事實上之爭執，或徒憑己見，就原審調查、取
捨證據與判斷其證明力之適法行使，及判決內已明白論斷之事項
，任意指摘為違法，並非適法之上訴第三審理由。其上訴違背法
律上之程式，應予駁回。
據上論結，應依刑事訴訟法第三百九十五條前段，判決如主文。
中    華    民    國  九十七  年    十    月  二十四  日
                      最高法院刑事第六庭
                          審判長法官  洪  清  江
                                法官  韓  金  秀
                                法官  林  勤  純
                                法官  李  錦  樑
                                法官  陳  國  文
      本件正本證明與原本無異
                                      書  記  官
中    華    民    國  九十七  年   十一   月    四    日
                                                      Ｅ


司法院資訊處製作；財團法人民間司法改革基金會備份。
